臺灣高等法院高雄分院刑事裁定　　　　 110年度聲字第1703號

聲　請　人
即　被　告　王偉賢



聲　請　人　潘鳳凰
上列聲請人因毒品危害防制條例案件，聲請發還扣押物，本院裁
定如下：
    主  文
本院110年度上訴字第768號毒品危害防制條例案件所扣押之車牌
號碼000-0000號自小客車，應發還潘鳳凰。
其餘聲請駁回。
    理  由
一、聲請意旨略以：聲請人即被告王偉賢涉犯販賣毒品案件，已
    據二審於民國110 年10月28日以110 年度上訴字第768 號刑
    事判決有罪在案。而該案判決附表二編號11之扣案現金新台
    幣（下同）6 萬元，依判決所載無證據證明係本案被告犯罪
    所用或預備之物，不予沒收，請求將該6 萬元發還予聲請人
    王偉賢；另附表二編號12之扣案車牌號碼為000-0000號自小
    客車為被告之母親即聲請人潘鳳凰所有，該判決亦認定該車
    輛不予沒收。因該車輛係被告向母親潘鳳凰借用，該車輛遭
    扣案已1 年有餘，長時間曝曬、淋雨，影響聲請人權益甚鉅
    。因上開證物已無繼續扣押之必要，為此聲請將扣案現金6
    萬元發還予聲請人王偉賢，將扣案上開汽車發還予聲請人潘
    鳳凰等語。
二、按【扣押物未經諭知沒收者，應即發還】、【可為證據或得
    沒收之物，得扣押之。為保全追徵，必要時得酌量扣押犯罪
    嫌疑人、被告或第三人之財產。】；【扣押物若無留存之必
    要者，不待案件終結，應以法院之裁定或檢察官命令發還之
    】，刑事訴訟法第317條前段、第133條第1項、第2項、第14
    2條第1項前段分別定有明文。因此，扣押物有無繼續扣押必
    要，審理法院自得依職權衡酌訴訟程序之進行程度、事證調
    查之必要性而為裁量。
三、經查：
  ㈠聲請人即被告王偉賢（下稱被告）涉犯毒品危害防制條例案
    件，前經屏東縣政府警察局潮州分局在被告位於屏東縣○○
    鎮○○路00號處所扣押車牌號碼000-0000號自小客車1 輛（
    即本院上開判決附表二編號12之物），有屏東縣政府警察局
    潮州分局扣押物品目錄表在卷可稽（警卷第37頁）。而被告
    涉犯販賣第二、三級毒品罪已據本院於110 年10月28日以11
    0 年度上訴字第768 號刑事判決有罪，並敘明：【被告為販
    賣毒品時，固駕駛附表二編號12所示之自用小客車單獨或由
    盧佳正前往交易毒品，然此車輛為一般交通工具，可供生活
    交通往來使用，況被告所欲販賣之毒品可隨身攜帶，亦可以
    騎乘機車方式前往與購毒者交易毒品，被告駕駛該自用小客
    車前往，僅屬代步之交通工具，難認該自用小客車係專供被
    告販賣毒品所用之交通工具，爰不予宣告沒收】在案。而上
    開扣押之汽車並非違禁物，其未經本院宣告沒收，應無留存
    之必要，且該汽車為聲請人潘鳳凰所有，有行車執照在卷可
    佐（原審卷第127 頁），亦無第三人主張權利，揆諸前揭規
    定，本件聲請人潘鳳凰聲請發還，經核於法並無不合，應予
    准許。
  ㈡被告上開刑事判決雖認定上開扣案6 萬元，與本案無關，但
    依據刑事訴訟法第133條第2項規定，為保全本案犯罪所得能
    實際予以追徵，自得對於被告上述財產實施扣押。被告上開
    遭扣押金額為6萬元，而該判決認定被告販賣毒品6罪之不法
    所得共計為5100元（計算式：500+1200+1200+1000+1200+0
    ＝5100），依法得對該案金額予以追徵。另被告所犯販賣第
    二級毒品罪，得併科1 千萬元罰金、所犯販賣第三級毒品罪
    ，得併科7 百萬元罰金相較，該刑事判決既尚未確定，此扣
    案金額，未違反比例原則，是被告聲請發還此扣押金額，難
    認有據，應予駁回。
據上論結，應依刑事訴訟法第142 條第1 項前段、第220 條，裁
定如主文。
中　　華　　民　　國　 110　　年　　12　　月　　1 　　日
                  刑事第六庭    審判長法  官  李政庭
                                      法  官  王光照
                                      法  官  施柏宏
以上正本證明與原本無異。
如不服本裁定應於送達後5日內向本院提出抗告狀。
中　　華　　民　　國　 110　　年　　12　　月　　1 　　日
                                      書記官  蔡佳君